【裁判字號】    99,簡上,241
【裁判日期】    991126
【裁判案由】    詐欺
【裁判全文】
臺灣桃園地方法院刑事判決             99年度簡上字第241號
上  訴  人  臺灣桃園地方法院檢察署檢察官
上  訴  人
即  被  告  胡明金
上列上訴人即被告因詐欺案件，不服本院98年度壢簡字第3071號
，中華民國98年12月31日第一審判決（聲請簡易判決處刑案號：
97年度調偵字第588 號），提起上訴，本院管轄第二審之合議庭
判決如下：
    主  文
原判決撤銷。
胡明金犯附表一所示之參罪，均累犯，各處如附表一所示之刑。
應執行有期徒刑壹年，如易科罰金，以新臺幣壹仟元折算壹日。
緩刑參年，並應依附表二所示方式，向附表二所示被害人各支付
如附表二所示金額之財產上損害賠償。
    事  實
一、胡明金前因詐欺案件，經臺灣高等法院以91年度上易字第22
    28號判決判處有期徒刑8 月確定，並於民國92年11月17日執
    行完畢。詎仍不知悔改，明知其未取得桃園縣中壢市老街溪
    商場頂樓停車場（下稱老街溪停車場）經營權，竟意圖為自
    己不法之所有，分別基於詐欺取財之犯意，於附表一所示時
    間，以所示之詐術，向附表一所示之被害人劉冠樂、陳遠昇
    、李盈璋施詐，致各被害人陷於錯誤而於附表所示時間、地
    點交付所示之金額予胡明金。嗣因胡明金一再推拖移交經營
    權事宜，劉冠樂察覺有異，乃於97年5 月5 日告知若不在同
    年月20日前還錢將報警處理。胡明金在劉冠樂報警即有偵查
    犯罪職權之公務員知悉前，主動於97年5 月12日遞交自首狀
    至臺灣桃園地方法院檢察署，自首而自願接受裁判。
二、案經胡明金自首由臺灣桃園地方法院檢察署檢察官偵查起訴
    。
    理  由
一、證據能力之說明
  (一)被告胡明金審判外不利於己之陳述有證據能力，理由：按被
    告之自白，非出於強暴、脅迫、利誘、詐欺、疲勞訊問、違
    法羈押或其他不正之方法，且與事實相符者，得為證據。被
    告陳述其自白係出於不正之方法者，應先於其他事證而為調
    查。該自白如係經檢察官提出者，法院應命檢察官就自白之
    出於自由意志，指出證明之方法。刑事訴訟法第156 條第1
    項、第3 項分別定有明文。本院查，被告於準備程序、審判
    期日對於檢察官所提出其偵查訊問筆錄之證據能力均不爭執
    ，本院亦查無明顯事證足認司法警察、檢察官於製作該等筆
    錄時，有對被告施以法所禁止之不正方法等情事，是被告審
    判外之不利己之陳述筆錄係出於其任意性所製作，具證據能
    力。
  (二)又被告以外之人即證人劉冠樂、陳遠昇、李盈璋審判外陳述
    筆錄，均有證據能力，理由：按被告以外之人於審判外之言
    詞或書面陳述，除法律有規定者外，不得作為證據。被告以
    外之人於審判外之陳述，雖不符前4 條（指刑事訴訟法第15
    9 條之1 至第159 條之4 ）之規定，而經當事人於審判程序
    同意作為證據，法院審酌該言詞陳述或書面陳述作成時之情
    況，認為適當者，亦得為證據，刑事訴訟法第159 條第1 項
    、第159 條之5 第1 項，分別定有明文。查證人即被害人劉
    冠樂、陳遠昇、李盈璋分別於警詢、偵訊之書面陳述筆錄，
    雖屬被告以外之人於審判外之陳述，惟經當事人同意有證據
    能力，經本院審酌該陳述做成之情況，並無任何違法或其他
    欠缺外部可信性之情事，依前述「同意性」之傳聞法則例外
    規定，該等筆錄均具證據能力。
  (三)另卷內之停車場經營承攬契約書影本2 份、停車場短期經營
    承攬契約書、桃園縣中壢市公所97年7 月22日中市都字第09
    70036969號函、收據、承諾書、切結書、聘書、支票、被害
    人劉冠樂提出之報案三聯單、桃園縣政府警察局桃園分局99
    年10月12日桃警分刑字第0991047237號函，均核屬書證性質
    ，復與本案事實具有自然關聯性，亦無事證足認有違背法定
    程序或經偽造、變造所取得之情事，均認有證據能力。
二、上開犯罪事實業據被告胡明金於偵訊及本院審理時坦承不諱
    ，並經證人即被害人劉冠樂、陳遠昇、李盈璋於警詢兼或於
    檢察官訊問時證述綦詳，且有停車場短期經營承攬契約書影
    本、停車場經營承攬契約書影本、收據、承諾書、切結書、
    聘書、支票、彰化銀行匯款回條聯、本票附卷（見臺灣桃園
    地方法院檢察署97年度偵字第13168 號卷第27頁至第49頁）
    足憑，至為明確。又老街溪停車場自92年起迄今未與相關廠
    商辦理簽約事宜，有桃園縣中壢市公所97年7 月22日中市都
    字第0970036969號函在卷（見同上偵查卷第86頁）可稽，堪
    認被告之任意性自白與事實相符，被告犯行堪予認定，應依
    法論科。
三、核被告胡明金附表一所示三次所為，均係犯刑法第339 條第
    1 項之詐欺取財罪。被告所犯上開各罪，其時間、地點均可
    資區隔，自各具獨立性而出於個別犯意所為，應予分論併罰
    。又被告有上開所載之犯罪科刑、執行情形，有臺灣高等法
    院被告前案紀錄表在卷可按，其受徒刑之執行完畢後，5 年
    以內故意再犯本件有期徒刑以上之罪，為累犯，應依刑法第
    47條第1 項規定加重其刑。又因告訴人劉冠樂於97年5 月5
    日告知被告，若未於97年5 月20日還錢將報警處理，被告即
    在劉冠樂報警即在有偵查犯罪職權之公務員知悉前，主動於
    97年5 月12日遞交自首狀至臺灣桃園地方法院檢察署，自首
    而自願接受裁判等情，此經證人即告訴人劉冠樂於本院準備
    程序證述綦詳（此為自由證明事項，與嚴格證明無涉，由本
    院受命法官於準備程序進行此部分之調查），且有被告之自
    首狀、告訴人劉冠樂提出之桃園縣政府警察局桃園分局埔子
    派出所受理刑事案件報案三聯單（受理時間為97年5 月25日
    ）附卷（見臺灣桃園地方法院檢察署97年度他字第2104號卷
    第1 頁、本院卷第136 頁）可佐，至為明確，應認已符合自
    首要件，乃依刑法第62條前段之規定，減輕其刑，併依法先
    加後減之。
四、原審以被告胡明金罪證明確，予以論罪科刑，固非無見，然
    原審判決就附表一編號1 所示之罪宣告刑部分，易科罰金之
    標準載為「以新臺幣貳仟元折算壹日」，經減刑後，卻以「
    以新臺幣壹仟元折算壹日」，並未說明歧異之理由，容有未
    恰。且漏未認定被告自首之情，亦有未合，被告以原審未依
    自首之規定減刑而提起上訴，為有理由；公訴人則以被告犯
    後並未賠償被害人，原審量刑過輕為由提起本件上訴。惟關
    於刑之量定，係實體法上賦予法院得為自由裁量之事項，倘
    其未有逾越法律所規定之範圍，或濫用其權限，即不得任意
    指摘為違法，本案原審量定刑期，已審酌被告各種犯罪情狀
    及迄未與被害人和解，並無失出，且被告與被害人三人業已
    於原審判決後達成和解，是公訴人執此指稱原審量刑過輕，
    並無理由。然原判決既有如上可議之處，自無可維持，本院
    應予撤銷改判。爰審酌被告明知尚未取得老街溪停車場之經
    營權，竟分別與被害人三人締約，犯罪之動機實屬可議，惟
    詐欺取財之金額非高，犯後坦承犯行，態度尚稱良好，已與
    被害人達成和解等一切情狀，分別量處如附表一所示之刑，
    並就所示之宣告刑諭知易科罰金之折算標準。又中華民國九
    十六年罪犯減刑條例已於96年7 月16日實施，因被告如附表
    一編號1 所示之犯罪時間係在96年4 月24日以前，爰併依該
    條例第2 條第1 項第3 款之規定減其宣告刑二分之一，並就
    減得之刑諭知易科罰金之折算標準。再98年12月30日修正公
    布前刑法第41條第8 項固規定數罪併罰，其應執行之刑未逾
    6 月者，亦適用同條第1 項之規定，亦即數罪併罰應執行之
    刑逾6 月者，不得諭知易科罰金，惟該項規定業經司法院大
    法官會議於98年6 月19日公布之釋字第662 號解釋宣告違憲
    ，並自該解釋公布之日起失其效力，是於98年12月30日修正
    公布、於99年1 月1 日施行之刑法第41條第8 項規定：「第
    1 項至第4 項及第7 項之規定，於數罪併罰之數罪均得易科
    罰金或易服社會勞動，其應執行之刑逾6 月者，亦適用之」
    ，且98年12月30日修正公布、99年1 月1 日施行之刑法施行
    法第3 條之3 亦明定：「刑法第41條及第42條之1 之規定，
    於中華民國98年12月15日刑法修正施行前已裁判確定之處罰
    ，未執行或執行未完畢者，亦適用之」，故對於數罪併罰，
    數宣告刑均得易科罰金，而定應執行之刑超過6 個月之案件
    ，毋須比較新舊法，逕依修正後刑法第41條第8 項之規定，
    仍得易科罰金，是本院即應依前揭規定定其應執行之刑如主
    文，並諭知易科罰金之折算標準。
五、末按刑法第74條第1 項第2 款所稱「五年以內」未曾因故意
    犯罪而受有期徒刑以上刑之宣告，係以後案宣示判決之時，
    為認定之基準，而非以後案犯罪之時為斷（最高法院97年度
    台上字第6228號判決參照）。經查，被告雖前因詐欺案件，
    經判處有期徒刑8 月確定，而於92年11月17日執行完畢後，
    五年以內再故意犯本案，惟自該案執行完畢後，迄今未曾因
    故意犯罪受有期徒刑以上之宣告，此有臺灣高等法院被告前
    案紀錄表附卷可佐，揆之前揭說明，於本案非不得經審酌後
    宣告緩刑。本院認被告年逾70歲，又係自首犯行，且已與被
    害人達成和解，深具悔意，堪認被告經此次偵審程序及刑之
    宣告後，當能知所警惕，而無再犯之虞，被害人亦表示被告
    能清償欠款為重點，對被告是否緩刑尚無意見，本院因認所
    宣告之刑，以暫不執行為適當，爰依刑法第74條第1 項第2
    款之規定，併予宣告緩刑3 年，用啟自新；並依刑法第74條
    第2 項第3 款之規定，參酌被告及被害人三人之意願，諭知
    被告應以附表二所示方式，賠償被害人所示金額（按依刑法
    第74條第4 項規定，前開支付之負擔得為民事強制執行名義
    ，倘被告不履行上開負擔，且情節重大足認原宣告之緩刑難
    收其預期效果，而有執行刑罰之必要者，依刑法第75條之1
    第1 項第4 款之規定，得撤銷其緩刑宣告，附此敘明）。
據上論斷，應依刑事訴訟法第455 條之1 第1 項、第3 項、第36
9 條第1 項前段、第364 條、第299 條第1 項前段，刑法第339
條第1 項、第47條第1 項、第62條前段、第51條第5 款、第41條
第1 項前段、第8 項、第74條第1 項第2 款、第2 項第3 款，刑
法施行法第1 條之1 第1 項、第2 項前段，中華民國九十六年罪
犯減刑條例第2 條第1 項第3 款、第7 條、第9 款，判決如主文
。
本案經檢察官黃俊華到庭執行職務。
中    華    民    國    99    年    11    月    26    日
                  刑事第六庭  審判長  法  官  錢建榮
                                      法  官  黃翊哲
                                      法  官  陳德池
以上正本證明與原本無異。
不得上訴。
                                      書記官  李玉華
中    華    民    國    99    年    11    月    29    日
附表一（匯款金額欄之單位均為新臺幣）
┌──┬───┬─────────────┬──────┬─────┬────────┐
│編號│被害人│詐騙手法                  │付款時間    │匯款金額  │主文            │
├──┼───┼─────────────┼──────┼─────┼────────┤
│一  │劉冠樂│於95年9 月18日下午1 時許，│95年9月18日 │30萬元    │胡明金犯詐欺取財│
│    │      │在桃園縣桃園市○○路、南華│            │          │罪，累犯，處有期│
│    │      │街口「貴族風咖啡店」，持老│            │          │徒刑伍月，如易科│
│    │      │街溪停車場經營權所有人登記│            │          │罰金，以新臺幣壹│
│    │      │證及企劃書，向劉冠樂佯稱欲│            │          │仟元折算壹日，減│
│    │      │將其所有之老街溪停車場經營│            │          │為有期徒刑貳月又│
│    │      │權移交予劉冠樂，約定承攬期│            │          │拾伍日，如易科罰│
│    │      │間自95年11月30日起至98年11│            │          │金，以新臺幣壹仟│
│    │      │月29日，簽約金為3 年新臺幣│            │          │元折算壹日。    │
│    │      │（下同）50萬元，每月租金50│            │          │                │
│    │      │萬元，使劉冠樂誤信胡明金為│            │          │                │
│    │      │老街溪停車場經營權人而陷於│            │          │                │
│    │      │錯誤，於同日與胡明金簽訂停│            │          │                │
│    │      │車場短期經營承攬契約，並當│            │          │                │
│    │      │場開立支票號碼：A0000000號│            │          │                │
│    │      │、票面金額：30萬元、票載發│            │          │                │
│    │      │票日：95年9 月18日、付款人│            │          │                │
│    │      │：桃園信用合作社之支票1 紙│            │          │                │
│    │      │予胡明金。                │            │          │                │
├──┼───┼─────────────┼──────┼─────┼────────┤
│二  │陳遠昇│於96年10間某日，向陳遠昇佯│96年11月22日│30萬元    │胡明金犯詐欺取財│
│    │      │稱其已與劉冠樂解除老街溪停│左右        │          │罪，累犯，處有期│
│    │      │車場短期經營承攬契約，欲將│            │          │徒刑伍月，如易科│
│    │      │其所有之老街溪停車場經營權│            │          │罰金，以新臺幣壹│
│    │      │移交予陳遠昇，使陳遠昇誤信│            │          │仟元折算壹日。  │
│    │      │胡明金為老街溪停車場經營權│            │          │                │
│    │      │人，且已與劉冠樂解除停車場│            │          │                │
│    │      │短期經營承攬契約而陷於錯誤│            │          │                │
│    │      │，而於96年11月19日，在臺北│            │          │                │
│    │      │火車站內之咖啡廳，與胡明金│            │          │                │
│    │      │簽訂停車場短期經營承攬契約│            │          │                │
│    │      │，約定承攬期間自96年12月1 │            │          │                │
│    │      │日起至99年11月30日，並於96│            │          │                │
│    │      │年11月22日左右，在安泰銀行│            │          │                │
│    │      │南昌分行，以李茂琳之名義，│            │          │                │
│    │      │臨櫃匯款30萬元保證金至被告│            │          │                │
│    │      │胡明金之臺灣銀行中壢分行帳│            │          │                │
│    │      │戶帳號：000000000000號帳戶│            │          │                │
│    │      │內。                      │            │          │                │
├──┼───┼─────────────┼──────┼─────┼────────┤
│三  │李盈璋│於96年11月1 日上午11時許，│96年11月1 │10萬元  │胡明金犯詐欺取財│
│    │      │持老街溪停車場經營權所有人│日          │          │罪，累犯，處有期│
│    │      │登記證及企劃書，向李盈璋佯│96年11月15│20萬元  │徒刑伍月，如易科│
│    │      │稱其欲將其所有之老街溪停車│日          │          │罰金，以新臺幣壹│
│    │      │場經營權移交予李盈璋，約定│96年11月30│20萬元  │仟元折算壹日。  │
│    │      │承攬期間自97年1 月1 日起至│日          │          │                │
│    │      │98年12月30日，簽約金1 年50│            │          │                │
│    │      │萬元，使李盈璋誤信胡明金為│            │          │                │
│    │      │老街溪停車場經營權人，於同│            │          │                │
│    │      │日與胡明金簽訂停車場短期經│            │          │                │
│    │      │營承攬契約，並於同日、96年│            │          │                │
│    │      │11月15日、96年11月30日，先│            │          │                │
│    │      │後交付10萬元、20萬元、20萬│            │          │                │
│    │      │元予胡明金。              │            │          │                │
└──┴───┴─────────────┴──────┴─────┴────────┘
附表二（給付金額之單位均為新臺幣）
┌──┬───┬───────────────────────────────────┐
│編號│被害人│給付方式                                                              │
├──┼───┼───────────────────────────────────┤
│一  │劉冠樂│應給付60萬元，於99年12月31日給付20萬元；於100 年1 月31日給付40萬元    │
├──┼───┼───────────────────────────────────┤
│二  │陳遠昇│於100 年3 月30日給付30萬元                                            │
├──┼───┼───────────────────────────────────┤
│三  │李盈璋│於100 年3 月30日給付20萬元                                            │
└──┴───┴───────────────────────────────────┘
附錄本案論罪科刑法條：
中華民國刑法第339條
（普通詐欺罪）
意圖為自己或第三人不法之所有，以詐術使人將本人或第三人之
物交付者，處 5 年以下有期徒刑、拘役或科或併科 1 千元以下
罰金。
以前項方法得財產上不法之利益或使第三人得之者，亦同。
前二項之未遂犯罰之。

司法院資訊處製作；財團法人民間司法改革基金會備份。
